臺灣新竹地方法院簡易庭裁定　　　　　 100年度竹秩字第51號
移送機關　　新竹市警察局第三分局
被移送人　　張文
上列被移送人因違反社會秩序維護法案件，經移送機關以中華民
國100年8月16日竹市警三分秩字第1000018318號移送書移送審理
，本院裁定如下：
    主  文
張文不罰。
    理  由
一、移送意旨略以：被移送人張文，意圖營利而從事應召賣淫
    ，於民國100年8月8 日晚上9 時許，在新竹市○○區○○路
    119號（曾老師經絡推拿店），以每次性交易新臺幣2,500元
    代價，與不特定之男客進行性交易。案經新竹市警察局第三
    分局青草湖派出所員警楊貴棠於上開時間，喬裝嫖客進入上
    址消費，被移送人正欲實施性服務之際，當場經員警表明身
    分而查獲，因認被移送人張文涉嫌違反社會秩序維護法第
    80 條第1項第1款妨害善良風俗之行為等語。
二、按法院受理違反社會秩序維護法案件，除社會秩序維護法有
    規定外，準用刑事訴訟法之規定，社會秩序維護法第92條定
    有明文。復按犯罪事實應依證據認定之，無證據不得認定犯
    罪事實，刑事訴訟法第154 條第2 項定有明文。又按社會秩
    序維護法第2 條明定「處罰法定主義」，揆諸社會秩序維護
    法第80條第1 項第1 款之規定，係處罰「意圖得利與人姦、
    宿者」，並非處罰所有之色情交易行為，故縱有色情交易之
    事實，然如未該當社會秩序維護法第80條第1 項第1 款所定
    姦、宿之構成要件，自不得強予不當擴張解釋，認所有之色
    情交易均屬社會秩序維護法第80條第1 項第1 款所規定之行
    為範疇。
三、次按社會秩序維護法第80條第1 項第1 款，所謂「意圖得利
    與人姦」之規定，須以行為人已與他人進行姦淫行為為構成
    要件，若尚未進行姦淫行為，則與該條之構成要件不符。又
    按兩性生殖器接合構成姦淫既遂一節，係以兩性生殖器官已
    否接合為準，不以滿足性慾為必要，申言之，即男性陰莖一
    部已插入女陰，縱未全部插入或未射精，亦應成立姦淫既遂
    ，否則雙方生殖器官僅接觸而未插入，即未達於接合程度，
    應為未遂犯，最高法院62年台上字第2090號判例可資參照。
    是故，社會秩序維護法第80條第1 項第1 款所稱之意圖得利
    而與人「姦」之姦淫行為，應係指男女「生殖器之接合」，
    雖刑法第10條於88年增列第5 項關於「性交」之定義，其立
    法理由係為配合刑法第16章所列各罪中有關「姦淫」行為修
    正為「性交」，其定義之性交，已包含「以性器進入他人之
    口腔」等刺激生殖器，以滿足性慾之行為，然社會秩序維護
    法上開法律條文既未隨同刑法修正為「意圖得利而與人性交
    」，依前開「處罰法定主義」之原則，自不得擴張解釋上揭
    條文所定之「姦」包括其他非「生殖器之接合」之行為在內
    。
四、經查，本件移送意旨認定被移送人涉有違反社會秩序維護法
    第80條第1 項第1 款之行為，係以被移送人於警詢中自白其
    欲與客人從事性交易之供述、喬裝嫖客之員警楊貴棠製作之
    偵查報告及臨檢紀錄表等為其依據，惟綜觀全案卷證資料，
    僅足以證明被移送人褪去衣物，光著身軀「正要」為喬裝嫖
    客之員警實施性交行為，即為該員警表明身分，而未進行性
    交，尚不足構成使「生殖器接合」之姦淫既遂行為，是揆諸
    上開說明，本件行為尚非社會秩序維護法第80條第1項第1款
    所規範之意圖得利而與人「姦」，自不得加以處罰。此外，
    復無其他積極證據可證被移送人另有違反社會秩序維護法第
    80條第1項第1款之情事，自無從加以處罰，自應為被移送人
    不罰之裁定。
五、至被移送人張文雖於警詢時另供稱：伊於100年5月3 日下
    午3時30分許，及6月1日下午4時30分，有與真實姓名年籍均
    不詳之男客為性交之行為，每次新臺幣2,500元等語（見本
    院卷第10至11頁）。惟查被移送人張文此部分行為，除其
    於警詢時自白外，別無其他積極證據足資佐證，按被告之自
    白不得作為有罪判決之唯一證據，仍應調查其他必要之證據
    ，以察其是否與事實相符，刑事訴訟法第156條第2項定有明
    文，而上開規定依社會秩序維護法第92條之規定，於違反社
    會秩序維護法案件自有其適用。次按事實之認定，應憑證據
    ，如未能發現相當證據，或證據不足以證明，自不能以推測
    或擬制之方法，以為裁判基礎；又認定不利於被告之事實，
    須依積極證據，苟積極證據不足為不利於被告事實之認定時
    ，即應為有利於被告之認定，更不必有何有利之證據，有最
    高法院40年臺上字第86號及30年上字第816 號判例可資參照
    。是依前開說明，被移送人張文前述自白之姦淫行為，尚
    屬不能證明，即應為有利於被移送人張文之認定，併此敘
    明。
六、附論：
    提供性服務以收取對價，屬於一種職業，為憲法第十五條職
    業自由之保障範疇。【蓋憲法第十五條職業自由所稱之職業
    ，原則上只要是人民用以謀生的經濟活動即足當之，毋庸沾
    染太多道德或價值判斷的色彩，至於該職業應否管制或如何
    管制始為正當，則是後續的問題。有論者主張，立法者對該
    活動合法與否的評價，是憲法上職業概念的內在界線，但這
    樣的論點會造成以法律規定來界定憲法上權利界線的矛盾，
    難謂妥當。又有些論者可能進一步質疑，如果非法的活動也
    能算是職業，豈非認走私、洗錢、販毒，甚至殺手都可以成
    為職業？平心而論，上述犯罪行為仍不失為少數人用以謀生
    的經濟活動，但即使承認其屬職業，鑑於這些行為高度的法
    益侵害性，自仍得輕易正當化國家對其全面禁止的合憲性，
    實在沒有必要為了這些極端事例，刻意預先限縮憲法上職業
    自由的職業概念。此外，就實定法的層面觀之，我國多年來
    一直存在特許的娼妓業，例如民國六、七十年軍中營區設有
    軍中樂園，部分縣市迄今仍存在領有執照的公娼，不論上述
    管制政策良窳與否，公娼既然是現行法制向來承認的職業，
    則更無認為性交易有本質上不能算是職業的理由。（司法院
    釋字第666 號解釋許宗力大法官協同意見書參照。）】又社
    會秩序維護法第80條第1 項第1 款就意圖得利與人姦、宿者
    ，處3 日以下拘留或新臺幣3 萬元以下罰鍰之規定，與憲法
    第7 條之平等原則有違，應自本解釋公布之日起至遲於2 年
    屆滿時，失其效力，業經司法院大法官會議釋字第666 號解
    釋在案。上開處罰規定既經司法院大法官會議認定違憲，效
    力自解釋公布之日起2 年屆滿時失其效力，雖然自本號解釋
    公布後迄2 年屆滿或修法前，本規定仍具有法律效力，故若
    有行為人因違反本規定，其行為仍屬不法；然審酌處罰規定
    依據既經司法院大法官會議解釋宣告違反平等原則而違憲，
    若審判機關仍據此違反憲法基本權即平等權之法律規定，科
    處被移送人處罰，其情顯有不公而有憫恕之處。為此，本院
    認為，若有行為人因違反此規定而遭移送審理時，似非不可
    論以同法第29條，免除其處罰，附此補充敘明之。
中    華    民    國   100    年    9     月    20    日
                    新竹簡易庭  法  官    邱忠義  
以上正本證明與原本無異。
如不服本裁定，得於裁定書送達之翌日起5 日內，以書狀敘述理
由，向本庭提起抗告。
中    華    民    國   100    年    9     月    20    日
                                書記官    劉依緹